臺灣高等法院臺南分院刑事判決
111年度交上易字第228號
上  訴  人  臺灣臺南地方檢察署檢察官
上  訴  人  
即  被  告  楊俊志



選任辯護人  呂承育律師
上列上訴人因被告過失致重傷害等案件，不服臺灣臺南地方法院
110年度交易字第1074號中華民國111年3月8日第一審判決（起訴
案號：臺灣臺南地方檢察署110年度調偵字第1914號），提起上
訴，本院判決如下：
    主  文
上訴駁回。
    事實及理由
一、按刑事訴訟法第348條規定：「上訴得對於判決之一部為之
    。對於判決之一部上訴者，其有關係之部分，視為亦已上訴
    。但有關係之部分為無罪、免訴或不受理者，不在此限。上
    訴得明示僅就判決之刑、沒收或保安處分一部為之」，是本
    案上訴之效力及其範圍，應依現行刑事訴訟法第348條規定
    判斷，合先敘明。
二、原審於民國111年3月8日以110年度交易字第1074號判決判處
    被告犯過失傷害致人重傷罪，處有期徒刑7月。檢察官於收
    受該判決正本後，以原審量刑過輕為由提起上訴，又被告不
    服而以原審量刑過重為由提起上訴，經本院當庭向檢察官、
    被告及辯護人確認上訴範圍，檢察官稱僅就原判決量刑部分
    上訴，被告及辯護人皆稱係就原判決量刑（含告訴人是否與
    有過失致量刑失衡）部分上訴，對於原判決認定之犯罪事實
    、罪名，均表明未在上訴範圍（本院卷第129-130頁），足
    見檢察官及被告對於本案請求審理之上訴範圍僅限於量刑（
    含告訴人是否與有過失致量刑失衡）部分。揆諸前開條文之
    規定，本案量刑部分與原判決犯罪事實、罪名之認定，可以
    分離審查，因此，本院爰僅就原判決量刑部分加以審理，其
    他關於本案犯罪事實、罪名等，則不在本院審理範圍，先予
    說明。
三、因檢察官、被告均表明僅就原判決關於量刑部分提起上訴，
    故有關本案之犯罪事實、論罪（所犯罪名、罪數關係）部分
    之認定，均如第一審判決所記載（如附件）。
四、檢察官上訴意旨略以：告訴人秦○淨因本件車禍受有「左手
    中指近位指骨骨折」之傷害，告訴人秦○雯則因本件車禍受
    有「左下肢開放性骨折併軟組織廣泛壞死截肢、骨盆及薦椎
    骨折併神經受損、神經性膀胱功能損傷合併逼尿肌無力及排
    尿障礙（排尿功能完全喪失）」等致身體及健康有重大不治
    之重傷害，損害嚴重，又被告犯後迄今未賠償告訴人2人，
    難認被告犯後態度良好，然原審未予以審酌上情，僅量處被
    告有期徒刑7月，顯無法達到警惕被告之目的，亦難契合告
    訴人2人之法律情感，量刑是否妥適，有再行斟酌之餘地等
    語。被告上訴意旨（含辯護人辯護意旨）略以：㈠被告並非
    不願與告訴人2人和解，亦非不想賠償告訴人2人，係因告訴
    人2人請求賠償之金額高達計新臺幣（下同）2,604萬5,946
    元，實已超出被告所能給付之範圍。又本件雖有投保保險，
    但保險公司不同意告訴人2人請求之金額，故被告只能等待
    法院民事判決結果後，由保險公司理賠。㈡被告家境勉持，
    名下無財產，現於臺南市政府環境保護局清潔隊工作維生，
    倘被告入監服刑，除被告將喪失該穩定工作外，對告訴人2
    人而言，更難以向被告求償。㈢被告在案發後，皆有持續關
    心告訴人2人之傷勢，以及後續賠償問題，本件實係因賠償
    金額並非被告所能負擔。㈣本件車禍事故並非如一般駕駛人
    下車時，開啟車門未注意後方車輛，導致用路人閃避不及而
    發生之碰撞，而是被告準備上車時，確認後方沒有來車，開
    啟車門上車後所發生之碰撞，足以證明告訴人秦○淨如有注
    意車前狀況，應可隨時作煞停準備，且依當時情形，告訴人
    秦○淨應可注意到前方停放有執行職務之資源回收車，並可
    見被告當時在駕駛座旁準備上車，故本件告訴人秦○淨亦有
    未注意車前狀況之過失云云。
五、經查，被告於警詢時陳稱：我當時執行垃圾清運勤務，停車
    後下車作垃圾回收處理，回收完畢，我人站在我車左前車門
    外之地上，用左手開啟左前車門而一腳準備跨上車時，突有
    1部機車沿中華西路南向北駛來，撞擊我人左手及我車左前
    車門，機車碰撞後往左偏，再與從中華西路南向北駛來之營
    業曳引車發生碰撞。我車左前車門與機車發生擦撞，我車左
    前車門板金擦凹損等語（警卷第3頁），且於偵查時供稱：
    我當時在執行清理的工作，該處是我們回收的一個清運點，
    我有與告訴人等騎乘的機車發生碰撞，當時我下車幫忙協助
    ，結束後準備離開到下一個點，我準備上車開車門就與告訴
    人等騎乘的機車發生碰撞，我從後面走過來準備要開門有先
    做確認有沒有來車，但打開車門時沒有做第2次確認，碰撞
    後機車跌倒就摔進去曳引車的輪子下。機車並沒有與曳引車
    發生碰撞，是跟我的車發生碰撞後跌落下去等語（臺灣臺南
    地方檢察署109年度偵字第17207號卷《下稱偵卷》第9頁）。
    復證人即告訴人秦○淨於警詢時證述：我沿中華西路機慢車
    優先道南向北行駛（後載我妹妹秦○雯），時速大約30-40公
    里，至事故地點時，突然感覺被東西打到，致人車倒地，當
    時我也不曉得發生何事，也不清楚何處與對方車發生碰撞，
    較清醒時人已在救護車上等語（警卷第11頁）。又觀之卷附
    現場路口監視器與行車紀錄器影像翻拍畫面擷圖，被告開啟
    資源回收車駕駛座旁之車門時（此時告訴人秦○淨因被告身
    體擋住，而無法看見被告開車門的動作），已見行駛中告訴
    人秦○淨所騎乘之機車正接近被告處，並於被告以左手將車
    門往外推、欲上車時，告訴人秦○淨機車來到該車門處，機
    車隨即失控而人車倒地，此時駕駛座旁之車門仍開啟中，有
    現場路口監視器與行車紀錄器影像翻拍畫面擷圖8張（警卷
    第71-77頁）可考。承上說明，被告開啟駕駛座旁之車門，
    並將車門向外推欲跨上車之瞬間，適告訴人等之機車駛至該
    處，機車因擦撞被告手部及車門，致機車失控而人車倒地，
    故告訴人秦○淨根本無從得知被告正開啟車門，亦無所謂有
    未注意車前狀況之過失。再者，本件經送請鑑定及覆議結果
    ，均認為：「秦○淨無肇事因素」，有臺南市車輛行車事故
    鑑定委員會109年12月10日南市交鑑字第0000000000號函暨
    檢附之南鑑0000000案鑑定意見書、臺南市政府110年2月26
    日府交智安字第1100272965號函暨檢附之南覆0000000案覆
    議意見書各1份（偵卷第14-15、18-19頁）在卷可考，益徵
    告訴人秦○淨就本件車禍並無未注意車前狀況之過失。從而
    ，被告及辯護人上訴主張：告訴人秦○淨就本件車禍事故，
    亦有未注意車前狀況之過失云云，應屬無據，其等請求就此
    節再送國立成功大學車輛行車事故鑑定研究中心鑑定，本院
    認核無必要。
六、按量刑係法院就繫屬個案犯罪所為之整體評價，乃事實審法
    院之職權裁量事項，而量刑判斷當否之準據，則應就判決整
    體觀察為綜合考量，不可擷取其中片段遽為評斷。苟其量刑
    已以行為人之責任為基礎，並斟酌刑法第57條各款所列情狀
    ，在法定刑度內酌量科刑，無偏執一端，或濫用其裁量權限
    ，致明顯失出失入情形，自不得任意指為不當或違法（最高
    法院75年度台上字第7033號、104年度台上字第2577號判決
    意旨參照）。原審以行為人之責任為基礎，審酌被告執行臺
    南市政府環境保護局清潔隊公務，汽車臨時停車，開啟車門
    未注意左後方來車，肇致本件交通事故發生，致告訴人秦○
    淨、秦○雯分別受有傷害、重傷害之結果，其中告訴人秦○雯
    於事發時為22歲之花樣年華，生活本可多彩多姿，僅因被告
    一時疏失一夕變調，對告訴人秦○雯及其家屬造成莫大之痛
    苦，所生損害非輕。惟念其犯後始終坦承犯行，態度尚可，
    並考量被告曾與告訴人2人試行調解，然因雙方金額差距過
    大、國家賠償程序尚在進行中等原因而未成立調解。兼衡被
    告為本件事故發生之唯一原因，及被告於原審時自承：案發
    迄今接近2年未自行想辦法賠償告訴人2人等語（原審卷第12
    3頁）。暨被告自陳教育程度為高中畢業，未婚，無子女，
    在臺南市政府環境保護局清潔隊工作，無人需其扶養，家庭
    經濟狀況勉持等一切情狀，量處被告有期徒刑7月。復說明
    ：被告於肇事後，在未被有偵查犯罪職權之機關或公務員發
    現前，即向前來處理之警員坦承其為肇事人，並接受裁判，
    爰依刑法第62條前段規定減輕其刑。本院認原判決關於本案
    科刑之部分，已依刑法第57條各款所列情狀審酌，而為量刑
    之準據，經核並無量刑輕重失衡、裁量濫用之情形，而檢察
    官上訴請求從重量刑，及被告上訴請求從輕量刑之理由，已
    為原判決審酌時作為量刑之參考因子，或尚不足以動搖原判
    決之量刑基礎，均難認有據。
七、綜上所述，檢察官上訴意旨以原審量刑過輕為由，指摘原判
    決不當；又被告上訴意旨以告訴人秦○淨亦有未注意車前狀
    況之過失，且原審量刑過重為由，指摘原判決不當，均無理
    由，應予駁回。
據上論斷，應依刑事訴訟法第368條，判決如主文。
本案經檢察官許家彰提起公訴，檢察官紀芊宇提起上訴，檢察官
劉榮堂到庭執行職務。
中　　華　　民　　國　　111 　年　　8 　　月　　16　　日
                  刑事第三庭    審判長法　官  陳連發
                                      法　官  何秀燕
                                      法　官  洪榮家　　
以上正本證明與原本無異。
不得上訴。
　　　　　　　　　　　　　　　　　　　　書記官  謝麗首
中　　華　　民　　國　　111 　年　　8 　　月　　16　　日
附錄本案論罪科刑法條
中華民國刑法第284條
因過失傷害人者，處1年以下有期徒刑、拘役或10萬元以下罰金
；致重傷者，處3年以下有期徒刑、拘役或30萬元以下罰金。